臺灣桃園地方法院刑事裁定　　　　　　　　　　　　　九十一年度聲判字第二號
　　聲　請　人　甲○○　女四十.
　　即告訴人
　　代　理　人　廖克明律師
　　被　　　告　乙○○　男三十.
右列聲請人因告訴被告乙○○詐欺案件，不服台灣高等法院檢察署檢察長駁回再議之
處分（九十一年度上聲議字第七七○號），聲請交付審判，本院裁定如左：
    主    文
聲請駁回。
    理    由
一、按告訴人不服上級法院檢察署檢察長或檢察總長認再議為無理由而駁回之處分者
    ，得於接受處分書後十日內委任律師提出理由狀，向該管第一審法院聲請交付審
    判；法院認為交付審判之聲請不合法或無理由者，應駁回之；又法院為前項裁定
    前得為必要之調查，刑事訴訟法第二百五十八條之一、第二百五十八條之三第二
    項前段、第三項，分別定有明文。次按向法院聲請交付審判係對於「檢察官不起
    訴或緩起訴裁量權」制衡之一種外部監督機制，法院僅在就檢察官所為不起訴或
    緩起訴之處分是否正確加以審查，以防止檢察機關濫權，依此，法院就聲請交付
    審判案件之審查，所謂「得為必要之調查」，其調查證據之範圍，自應以偵查中
    曾顯現之證據為限，不可就告訴人新提出之證據再為調查，亦不可蒐集偵查卷以
    外之證據，合先敘明。
二、本件聲請告訴意旨如附件之刑事交付審判聲請狀所載，因認被告涉有刑法第三百
    三十九條第一項之詐欺罪嫌。
三、經查：聲請人以被告乙○○涉嫌詐欺向台灣桃園地方法院檢察署提出告訴，所提
    出之天域行銷股份有限公司（下稱天域公司）地區代理銷售合約書、匯款單、天
    域公司訂購單、聲請人致被告之信函、生請人致被告之存證、國內行銷組織圖、
    報紙分類廣告經該署檢察官審究，並依職權傳訊證人即加盟天域公司訂定黃金腿
    加盟合約之江蓁晃、劉正龍後，以：
    (一)告訴人自承係因閱報得知天域公司招募地區總代理，因欲轉業而主動與天域公
      司接洽，由被告遊說後訂約，簽約後因家中有事故無法立刻執行契約所定應租
      妥房舍成立辦公室之義務，可見本件告訴人未依約履行在先。
    (二)證人江蓁晃、劉正龍到庭證稱渠二人確實與天域公司訂定加盟契約，並受天域
      公司訓練、協助從事攤販生意，足認天域公司確實有經營黃金腿攤販加盟業之
      事實。
    (三)依照聲請人即告訴人所提出之天域公司地區代理銷售合約書第四條第二、三點
      之規定，告訴人依約負有組織銷售單位，並對該單位負責考核、培訓，且應於
      簽約後九十日內達成六個加盟點之義務，天域公司則負有協助聲請人辦理對加
      盟點之培訓、考核之義務，且依合約第七條第七點之規定，合約到期後天域公
      司始應將本息歸還告訴人，而本件合約必須至九十一年八月三十一日才屆滿，
      故被告辯稱雖收受三十萬元保證金，但因合約尚未屆滿，所以無法返還等情為
      可採。
    (四)末查，任何投資均有風險，一般人從事經濟活動必會事先評估相關風險，縱任
      告訴人所言被告於締約遊說當時有誇大之處，惟該等情況應已在告訴人評估之
      列，而不能已事後發生履約之爭議及不當競業之情形，而遽論被告於締約當時
      有不法之詐欺意圖，而認被告自始即有為自己或第三人不法之意圖，且無證據
      足以證明被告締約當時即有施用詐術，聲請人因簽訂此約後所生之糾紛純屬民
      事法律糾葛，以被告犯嫌不足而為不起訴。聲請人不服提起再議後，台灣高等
      法院檢察署於九十一年六月十日九十一年度上議字第七七○號處分書駁回聲請
      人之再議，該處分書除爰引原處分書理由外，並針對聲請人再議意旨所稱被告
      應否給予教育訓練，代理權是否有不當競業禁止、被告之宣傳手腕是否誇大，
      足以生損害等均屬民事糾葛，宜另循民事訴訟途徑以資解決因認聲請人之再議
      為無理由之事實，業經本院調閱九十一年度偵字第一三一二號卷（內含九十年
      度他字第二三五○號卷）核閱屬實，並有九十一年度偵字第一三一二號、九十
      一年度上聲議字第七七○號處分書附卷可稽。
    (五)本件聲請人於聲請交付審判陳明原不起訴處分與駁回再議處分書有下列不當：
      1.在合約書第三條已經明訂雙方係簽署總代理合約，被告於簽約時即負有契約
        第三條之義務，在契約內並未明訂告訴人需在中部地區覓得辦公處所知約定
        ，被告亦從未通知告訴人需設立中部辦公室；簽約後告訴人從未獲得天域公
        司任何教育訓練與輔導，告訴人向被告請求輔導被告均不理睬，足認被告事
        先及行預謀詐騙告訴人之三十萬元。
      2.本件代理契約於九十年七月十日簽訂，簽約前後雙方常有聯絡，然被告卻在
        簽約後一個月突然將公司搬離原址，未曾告知告訴人，任何公司經營不善必
        有前兆，顯見被告在天域公司即將瓦解前還故意以不實之謊言向告訴人保證
        獲利良好，以詐得告訴人三十萬元，若被告利用搖搖欲墜之公司名義詐財後
        ，再行籌組新公司吸金均不會成立詐欺罪行，民眾財產權益如何確保？足認
        被告根本預謀詐財在先，否則大可與告訴人協商換約，而非一面主張與告訴
        人屬民事糾紛，另一面再對外尋找代理商。
      3.至於證人劉正龍、江蓁晃二人加盟天域公司之時機、簽約方式是否與告訴人
        相同，其二人與被告之契約關係如何未見檢察官說明，則何以該二人之證詞
        證明被告即無詐騙告訴人，豈可因詐欺犯嫌曾與人有正常交易遽行推論渠必
        定不會詐騙其他被害人。
      4.被告與告訴人簽約後即坐視不管，天域公司已經名存實亡，若詳查被告近年
        財產狀況即可知其以毫無分文，告訴人對被告提起民事訴訟即便獲得勝訴判
        決，被告亦早已脫產，可見其玩弄法律於股掌之間，檢察官率爾以此種案件
        為假性詐欺而為不起訴處分，實置善良民眾權益於不顧。
    而請求本院准予交付審判云云。惟查：
    (1)被告於偵查中供稱告訴人繳納三十萬元保證金後，未依約在中部成立辦公處所
      ，並在三個月內找到六個加盟營業，公司因此無法履約等語，告訴人於檢察官
      訊問對被告所答辯之意見，告訴人答稱由當時被告催促渠簽約，因家中有事故
      無法立刻執行契約內容，也無租到辦公室，而於簽約後九十日內尋得六個加盟
      單位之銷售、結清，此告訴人依雙方合約第四條所應履行之義務。至於告訴人
      依約所附之此義務與被告代表天域公司簽約依約所負對告訴人有教育訓練等義
      務間，孰先孰後，是否有同時履行抗辯之問題，均有待契約之解釋，而屬民事
      糾紛。
    (2)關於告訴人所稱任何事業於瓦解前是否必有前兆，此非必然之理，而屬告訴人
      自行臆測之詞，而任何投資事業均有風險，則為事理所明，告訴人與被告接洽
      後有相當時間足以蒐集相關情資，而為研判，刑事詐欺犯罪必須證明被告在與
      告訴人為磋商簽約之際，即有施用詐術而意圖欺罔告訴人之不法犯意，被告與
      告訴人簽約後固將天域公司搬遷，惟天域公司搬遷後，告訴人仍得與被告取得
      聯繫，顯見被告並無藏匿，至於簽約後被告未依約輔導，此涉雙方契約解釋，
      原不起訴處分書與再議處分書就此已經詳為勾稽，說明此純為契約代理全所衍
      生之糾葛，就此發生之爭執理應循民事途徑解決，以釐清雙方之權利義務，
    (3)本件檢察官係以證人江蓁晃、劉正龍二人之證詞認定天域公司確實經銷天域黃
      金腿攤販加盟事業，而非以二證人之證詞認定被告為曾對告訴人施用詐術，故
      告訴人稱檢察官以被告與證人江蓁晃、劉正龍認定被告無詐欺犯行，顯然斷章
      取義而有速斷之嫌。
    (4)依告訴人所提出之合約書第二條第四點、第七條第七點相互核對，天域公司於
      和約期滿後始負有告訴人所繳納之保證金三十萬元（含銀行定存利息）返還告
      訴人之義務。本件合約屆滿日為九十一年八月三十一日，在契約未經合法終止
      或解除前，告訴人並無請求第三人天域公司返還保證金三十萬元之權利，且告
      訴人簽約之對象係天域公司，被告不過為其代表人，被告個人資力如何與天域
      公司之財力無必然關係，在告訴人依民事訴訟取得勝訴判決前，若果天域公司
      有何違法脫產之行，告訴人仍得依民事保全程序以確保其債權之受償，且縱令
      天域公司乃至被告有何脫產行為，此乃是後所衍生之另外爭議，亦與被告與告
      訴人簽約當時是否有詐欺犯行無關。
    綜上所述，原不起訴處分書與再議處分書採證之方式、論理之原則，並無悖於論
    理法則與經驗法則，該處分於法有據且屬適當，聲請人指摘原檢察官之處分書與
    高檢署之處分書均有未盡調查能事云云，並無可採。從而，本件聲請交付審判為
    無理由，自應予駁回。
三、依刑事訴訟法第二百五十八條之三第二項前段裁定如主文。
中      華      民      國      九十一    年    十二    月    三十一    日
                               台灣桃園地方法院刑事第五庭
                                   審判長法  官  江  振  義
                                         法  官  許  泰  誠
                                         法  官  林  孟  宜
右正本證明與原本無異。
如不服本裁定，應於裁定送達後五日內向本院提出抗告狀。
                                         書記官  陳  淑  瓊
中        華        民        國   九十二   年   一   月    八    日
